臺灣臺中地方法院臺中簡易庭小額民事判決
111年度中小字第2330號
原      告  兆豐產物保險股份有限公司

法定代理人  梁正德  
訴訟代理人  陳茂豐  
被      告  黃家穎  
訴訟代理人  彭寰駿  
上列當事人間侵權行為損害賠償（交通）事件，本院於民國111
年7月12日言詞辯論終結，判決如下：
    主  文
被告應給付原告新臺幣6,431元，及自民國111年3月12日起至清
償日止，按週年利率百分之5計算之利息。
原告其餘之訴駁回。
訴訟費用新臺幣1,000元，其中新臺幣500元由被告負擔，餘由原
告負擔。
本判決原告勝訴部分得假執行。
    事實及理由
壹、程序方面：
　　按訴狀送達後，原告不得將原訴變更或追加他訴，但擴張或
    減縮應受判決事項之聲明者，不在此限，民事訴訟法第255
    條第1項但書第3款定有明文。查原告起訴時聲明第1項為：
    被告應給付原告新臺幣（下同）23,583元，及自起訴狀繕本
    送達翌日起至清償日止，按週年利率5%計算之利息（見本院
    卷第17頁）。嗣變更該項聲明為：被告應給付原告12,862元
    ，及自起訴狀繕本送達翌日起至清償日止，按週年利率5%計
    算之利息（見本院卷第120頁）。核原告上開所為訴之變更
    ，屬減縮應受判決事項之聲明，揆諸前揭法律規定，應予准
    許。
貳、實體方面：
一、原告主張：被告於民國109年5月8日，駕駛車牌號碼000-000
    0號自用小客車（下稱被告車輛），行經臺中市○○區○○路00
    巷0號前，因無故急煞，擦撞訴外人即被保險人張五見所有
    、並由其駕駛之原告承保車牌號碼000-0000號自用小客車（
    下稱系爭車輛），造成系爭車輛損壞，被告應負肇事全責。
    系爭車輛經送中部汽車股份有限公司修復，修復費用共計23
    ,583元，該等費用由張五見同意逕由原告先行墊付，原告依
    保險法第53條之規定取得代位求償權。然經計算零件折舊後
    ，系爭車輛實際受損金額為12,862元（含工資費用7,315元
    、烤漆費用4,158元、零件折舊後費用1,389元），爰依侵權
    行為損害賠償及保險代位之法律關係提起本件訴訟等語。並
    聲明：被告應給付原告12,862元，及自起訴狀繕本送達翌日
    起至清償日止，按週年利率5％計算之利息。
二、被告則以：本件事故發生時，系爭車輛及被告車輛都沒有靠
    右行駛；原告亦沒有辦法證明系爭車輛係屬停等之狀態；且
    縱然系爭車輛有停等，依照現場照片所示，系爭車輛還有其
    他更適當之位置可以進行停等，故兩造皆有過失等語，資為
    抗辯，並聲明：原告之訴駁回。
三、得心證之理由：
　㈠原告主張被告駕車於上揭時、地，與原告被保險人張五見所
    有、並由其駕駛之系爭車輛發生碰撞，導致系爭車輛毀損，
    原告已墊付被保險人系爭車輛修復費用等事實，業據原告提
    出系爭車輛行車執照、車險理賠計算書、道路交通事故當事
    人登記聯單、估價單、車損照片及電子發票等為證（見本院
    卷第25-55頁）；並經本院依職權向臺中市政府警察局烏日
    分局調閱本件事故之道路交通事故現場圖、道路交通事故調
    查報告表、道路交通事故調查紀錄表、現場照片等在卷為憑
    （見本院卷第59-80頁）；為被吿所不爭執（見本院卷第120
    頁），堪認原告前開主張，足以採信。
　㈡原告主張本件事故之發生，乃因被告駕駛不當之過失所致，
    被吿應負全部過失責任等語，則為被告所否認，並以前開情
    詞置辯。是本件爭點應為：本件車禍事故之發生係肇因於被
    告或張五見之過失所致？雙方過失比例為何？茲論述如下：
　⒈按汽車行駛時，駕駛人應注意車前狀況及兩車並行之間隔，
    並隨時採取必要之安全措施；汽車交會時，會車相互之間隔
    不得少於半公尺，道路交通安全規則第94條第3項及第100條
    第5款分別訂有明文。
　⒉原告固主張：本件車禍事故發生當時，路邊有違停的車輛，
    系爭車輛已先非常靠邊暫停讓對向來車即被告車輛經過，是
    被告車輛於會車通過的過程中不慎撞擊系爭車輛，始肇致本
    件車禍，應負全部肇責等語（見本院卷第120頁）。然查，
    綜觀全卷，本件並無相關現場監視錄影畫面或行車紀錄器檔
    案可佐，僅有臺中市政府警察局之道路交通事故照片可參（
    見本院卷第75-80頁），依前開照片，要無法證明原告係於
    暫停行駛之狀態下，禮讓被告車輛先行通過甚明；再者，觀
    諸上開照片兩車停放之相對位置，可知於本件事故發生時，
    兩車相互之間隔應已少於半公尺，且兩車之後方都有相對較
    大之空間可以暫時停放，然兩車卻都未倒車至較大空間處讓
    對方先行通過，是以兩車皆無注意車前狀況、並行間隔，並
    隨時採取必要之安全措施，以致發生碰撞，被告與張五見就
    本件事故之發生均有責任，洵堪認定。
　3.本院斟酌被告與張五見就本件車禍事故均具有前揭過失，參
    以卷附道路交通事故現場圖、道路交通事故調查報告表、道
    路交通事故調查紀錄表、現場照片（見本院卷第59-80頁）
    ，並考量雙方原因力之強弱及過失之輕重結果後，認被告及
    張五見均為肇事原因，應各負50％之肇事責任。
　㈢次按被保險人因保險人應負保險責任之損失發生，而對於第
    三人有損失賠償請求權者，保險人得於給付賠償金額後，代
    位行使被保險人對於第三人之請求權；又因故意或過失，不
    法侵害他人之權利者，負損害賠償責任；不法毀損他人之物
    者，被害人得請求賠償其物因毀損所減少之價額，保險法第
    53條第1項前段、民法第184條第1項前段、第196條分別定有
    明文。再按不法毀損他人之物者，應向被害人賠償其物因毀
    損所減少之價值，為民法第196條所明定。而所謂請求賠償
    物被毀損所減少之價額，得以修復費用為估定標準，但以必
    要者為限，例如修理材料以新品換舊品，應予折舊（參見最
    高法院77年度第9次民事庭會議決議）。經查：
　⒈本件被告過失駕車行為與系爭車輛受損結果間有相當因果關
    係，被告應對系爭車輛之損害負侵權行為損害賠償責任，原
    告依據上開規定，請求被告負賠償責任，並按實際修復費用
    而為賠償金額之計算標準，核屬有據。
　⒉查系爭車輛因車禍毀損支出修理費23,583元，其中工資7,315
    元、烤漆4,158元、零件12,110元，有電子發票及估價單在
    卷可稽（見本院卷第33-41頁）。前開零件部分既係以新品
    換舊品，自應將零件折舊部分予以扣除。系爭車輛係於104
    年9月出廠，有行車執照影本可稽（見本院卷第31頁）。依
    營利事業所得稅查核準則第95條第6項規定：「固定資產提
    列折舊採用定率遞減法者，以一年為計算單位，其使用期間
    未滿一年者，按實際使用之月數相當於全年之比例計算之，
    不滿一月者，以一月計」，系爭車輛自104年9月使用至本件
    損害發生之109年5月8日，使用之期間應以4年9個月計，其
    折舊扣除標準，依行政院所頒固定資產耐用年數表及固定資
    產折舊率表之規定，小型車之耐用年數為5年，依定率遞減
    法，每年折舊369/1000，則更換零件費用12,110元依上開標
    準計算，扣除折舊額後為1,389元（計算方法如附表），加
    計工資7,315元及烤漆4,158元，系爭車輛之必要修理費用即
    為12,862元（1,389元＋7,315元＋4,158元＝12,862元）。
　⒊另按損害之發生或擴大，被害人與有過失者，法院得減輕賠
    償金額或免除之，民法第217條第1項定有明文。查被告就本
    件交通事故發生應負50％之過失責任，業如前述，本院爰適
    用過失相抵之法則，減輕被告賠償金額50％，故被告賠償之
    金額應核減為6,431元（12,862元×50％＝6,431元，元以下四
    捨五入）。　
四、綜上所述，原告依據侵權行為損害賠償及保險法代位之法律
    關係，請求被告給付6,431元，及自起訴狀繕本送達翌日即1
    11年3月12日（見本院卷第85頁）起至清償日止，按週年利
    率5％計算之利息，為有理由，應予准許。逾此範圍部分，則
    屬無據，應予以駁回。
五、本件事證已臻明確，兩造其餘攻擊防禦方法及證據，核與判
    決之結果，不生影響，爰不一一論列，併此敘明。
六、本判決就原告勝訴部分，係依小額訴訟程序所為被告敗訴之
    判決，依民事訴訟法第436條之20規定，就原告勝訴部分，
    應依職權宣告假執行。
七、本件訴訟費用額確定為1,000元，依民事訴訟法第436條之19
    第1項、第79條之規定，按兩造之勝敗比例分擔，判決如主
    文第3項所示。
中　　華　　民　　國　　111 　年　　7 　　月　　26　　日
                  臺灣臺中地方法院臺中簡易庭
                                  法　官　林秉暉
以上為正本係照原本作成。
如不服本判決，應於送達後20日內，以判決違背法令為理由，向
本院提出上訴狀並表明上訴理由 (上訴理由應表明一、原判決所
違背之法令及其具體內容；二、依訴訟資料可認為原判決有違背
法令之具體事實)，如未表明，上訴於法不合，得逕予駁回，如
於本判決宣示後送達前提起上訴者，應於判決送達後20日內補提
上訴理由書（須附繕本）。如委任律師提起上訴者，應一併繳納
上訴審裁判費。
中　　華　　民　　國　　111 　年　　7 　　月　　26　　日
                                  書記官  王志伃
　　　　　　　　　　　　　　　　
附表
-----
折舊時間           金額
第1年折舊值        12,110×0.369=4,469
第1年折舊後價值    12,110-4,469=7,641
第2年折舊值        7,641×0.369=2,820
第2年折舊後價值    7,641-2,820=4,821
第3年折舊值        4,821×0.369=1,779
第3年折舊後價值    4,821-1,779=3,042
第4年折舊值        3,042×0.369=1,122
第4年折舊後價值    3,042-1,122=1,920
第4年9月折舊值     1,920×0.369×(9/12)=531
第4年9月折舊後價值 1,920-531=1,389